【裁判字號】    99,交抗,57
【裁判日期】    990330
【裁判案由】    聲明異議
【裁判全文】
臺灣高等法院臺南分院交通事件裁定      99年度交抗字第57號
抗  告  人
即受處分人  甲○○
上列抗告人因違反道路交通管理處罰條例案件，不服臺灣嘉義地
方法院，中華民國99年1月29日所為裁定（99年度交聲字第36號
；處分案號：交通部公路總局嘉義區監理所嘉義市監理站嘉監義
裁字第裁76-L00000000號），提起抗告，本院裁定如下：
    主  文
抗告駁回。
    理  由
一、抗告意旨略以：
    原裁定以除得證明具有瑕疵及恣意以外及中午12時59分許，
    已屬常人午休時分，交通流量非大，自屬可能之事，依道路
    交通管理處罰條例第87條第2項、道路交通案件處理辦法第
    19條裁定「異議駁回」，捨證據法則未詳察實情，光憑主觀
    看法，抗告人不服，理由如下：
(一)、舉發時間為98年12月10日12時59分「攔檢於北港路、中興路
    紅燈停止線，抗告人待車時」，聲明異議開庭時間為99年1
    月27日上午9時，舉發人作證：伊不認識抗告人，前後48天
    ，原裁定未察舉發人這期間執勤共開立幾張交通違規單，就
    認定舉發人無瑕疵及非恣意？
(二)、舉發人作證：伊當時執行金融機構防搶巡邏勤務，從北港路
    東向紅綠燈下停止線，遇綠燈號誌正欲起步前行，因見抗告
    人此時從友愛路左轉闖紅燈進入北港路。查北港路東向為10
    米道路，西向為20米道路，依正常駕駛，伊在北港路東向停
    止線是無法看見友愛路、友忠路紅綠燈號誌。況伊舉發抗告
    人之地點為中興路與北港路口停止線，伊是一路鳴警笛追趕
    ，查從北港路東向路口至中興路口，須經福嘉街、福義街、
    德明路等3個十字路口，亦有600公尺以上，又經過市議會、
    嘉義市警察局第一分局，原裁定未查伊是否有沒有請求支援
    ？且鳴警笛非常刺耳，2、3百公尺都聽得見，正常人也會注
    視發生何事？且市議會、嘉市第一分局都設有對北港路之監
    視器，何以舉發人未提出錄影狀況？
(三)、舉發人作證指出，當時只有伊與抗告人，無其他車輛及人員
    ，查友忠路、友愛路、北港路三岔路皆為單線管制行駛區○
    ○○○路是嘉義市通往中山高速公路及北港方向的唯一主要
    幹道，友愛路是通往北港路、友愛路、友忠路的重要幹道，
    也是嘉義市東區往西區○○○○道，其車流甚大，南來北往
    的重要要衝，原裁定未實勘現場，依舉發人之證詞，就以「
    已屬常人午休時分，交通流量非大自屬可能之事」，斷以「
    駁回異議」，有違刑事訴訟法第154條、第155條第2項。故
    請撤銷原裁定，更為適當之裁定等情。
二、按汽車駕駛人駕駛汽車，應遵守道路交通標誌、標線及號誌
    之指示，道路交通安全規則第90條前段定有明文。而道路交
    通標誌標線號誌設置規則第206條第5款第1目規定「圓形紅
    燈」之行車管制號誌係表示禁止車輛通行，並不得超越停止
    線或進入路口。苟汽車駕駛人駕車行經有燈光號誌管制之交
    岔路口闖紅燈者，處新臺幣1800元以上3600元以下罰鍰並記
    違規點數3點，道路交通管理處罰條例第53條第1項及第63條
    第1項第3款均有明文。
三、原裁定略以：
(一)、異議人（即抗告人）曾於民國（下同）98年12月10日中午12
    時59分許，駕駛牌照號碼715-CTG號普通重型機車，行經嘉
    義市○○路及北港路交岔路口，而為嘉義市政府警察局第一
    分局北鎮派出所警員李碧文舉發違反道路交通管理處罰條例
    第53條第1項闖紅燈之規定，並經交通部公路總局嘉義區監
    理所嘉義市監理站於98年12月30日以嘉監義裁字第裁76-L00
    000000號處分裁處罰鍰新臺幣（下同）1800元並記違規點數
    3點之事實，有上開字號裁決書1份在卷可稽（原裁定卷第4
    頁）。
(二)、次查，異議人於前開時地係沿友愛路東南往西北方向駛至該
    路與北港路交岔路口，至該路口再左轉駛入北港路，斯時該
    交岔路口之北港路東西向之行車管制號誌為圓形綠色，該交
    岔路口友愛路東南與西北向之行車管制號誌係圓形紅色等情
    ，為證人（即在場執行金融機構防搶巡邏勤務之嘉義市政府
    警察局第一分局北鎮派出所警員）李碧文於原審到庭結證無
    誤（原裁定卷第17至19頁訊問筆錄）。而該名證人執行巡邏
    勤務時係從北港路由東往西方向駛至同一交岔路口，遇綠燈
    號誌正欲起步前行，因見異議人此時從友愛路左轉闖紅燈進
    入北港路，始從後追上異議人，並予攔查舉發等情，除為該
    名證人結證纂詳外（原裁定卷第17頁訊問筆錄），復有其當
    庭繪製之案發交岔口道路及雙方行駛方向之現場圖在卷可稽
    （原裁定卷第22頁）。
(三)、按汽車（包括機器腳踏車）駕駛人有闖紅燈之情形，當場不
    能或不宜攔截製單舉發者，得逕行舉發，道路交通管理處罰
    條例第7條第1項第1款定有明文。查異議人雖以前詞為辯，
    惟查，本件抗告人在道路交通要道之路口，闖紅燈逃逸，警
    察人員不能當場攔截製單舉發，逕行舉發，自屬合法。而警
    察人員執行勤務舉發違規，係公務員本於維護道路交通安全
    職務所為之行政行為，原則上應無個人好惡可言，除得證明
    具有瑕疵及恣意之外，應推定為真正。查本件違規係在臨時
    及非預期之情況下所發生，警方無從事先以錄影、攝影等方
    式蒐證，故未及蒐證，非不合理。況且，案發交岔路口並無
    設置監視錄影設備等節，有證人即舉發警員當庭所提出之案
    發交岔路口之照片8幀可參（原裁定卷第23至24頁），無從
    依循事後蒐證方式證明異議人非有違規。而異議人之違規時
    間係中午12時59分許，為異議人所不爭，復有卷附舉發通知
    單可參，已屬常人午休時分，交通流量非大自屬可能之事。
    且異議人亦未提出其他證據證明本件舉發有何瑕疵或恣意可
    言，應認異議人闖紅燈之違規屬實等情。
(四)、按汽車（包括機器腳踏車）駕駛人之行為係闖紅燈情形，當
    場不能或不宜攔截製單舉發者，得逕行舉發，道路交通管理
    處罰條例第7條之2第1項第1款定有明文。查本件係警察人員
    在嘉義市○○路及北港路交岔路口，臨時發現抗告人闖紅燈
    違規情形，自不宜當場攔截製單舉發，是本件由警察人員逕
    行舉發，自屬合法。又舉發人即警員李碧文已於原審到庭具
    結作證，其證詞與現場路口照片（原裁定卷第23-24頁）及
    嘉義市地圖（本院卷）亦相符，而無瑕疵，自屬可採，至證
    人即舉發警員於本案前後舉發多少交通違規案件，與本案無
    關。且案發交岔路口並無設置監視錄影設備等節，復有證人
    即舉發警員當庭所提出之案發交岔路口之照片8幀可參，另
    抗告人闖紅燈後雖路經嘉義市議會及嘉義市警察局第一分局
    ，然均已離開本件嘉義市○○路及北港路交岔路口，縱有監
    視器，亦無從為抗告人有利之證據。是原審綜合上開事證，
    認抗告人於案發時地有闖紅燈之行為，違規事實至為明確，
    警方舉發洵屬無誤，原處分機關準此裁罰，亦屬適法，而駁
    回抗告人之異議，並無違誤，本件抗告為無理由，應予駁回
    。
四、據上論斷，應依道路交通案件處理辦法第26條，刑事訴訟法
    第412條，裁定如主文。
中    華    民    國    99    年    3     月    30    日
                  刑事第三庭  審判長法  官  陳義仲
                                    法  官  楊清安
                                    法  官  宋明中
以上正本證明與原本無異。
不得再抗告。
                                    書記官  王薇潔
中    華    民    國    99    年    3     月    30    日

司法院資訊處製作；財團法人民間司法改革基金會備份。
